【裁判字號】    98,訴,1274
【裁判日期】    990323
【裁判案由】    毒品危害防制條例
【裁判全文】
臺灣基隆地方法院刑事判決              98年度訴字第1274號
公  訴  人  臺灣基隆地方法院檢察署檢察官
被      告  乙○○
上列被告因違反毒品危害防制條例案件，經檢察官提起公訴（98
年度毒偵字第1929號），本院判決如下：
    主  文
乙○○施用第一級毒品，累犯，處有期徒刑捌月。
    事  實
一、乙○○前因施用毒品案件，經臺灣臺北地方法院以87年度毒
    聲字第39號裁定送觀察、勒戒，執行後因認無繼續施用毒品
    傾向，於民國87年6 月15日執行完畢釋放，並由臺灣臺北地
    方法院檢察署檢察官以87年度偵字第10740 號為不起訴處分
    確定。復因施用第一級毒品案件，經臺灣板橋地方法院以88
    年度毒聲字第423 號裁定送強制戒治，執行後因認無繼續戒
    治必要，於88年7 月13日停止戒治付保護管束，嗣於89年 1
    月24日保護管束期滿，並由臺灣板橋地方法院檢察署檢察官
    以89年度戒毒偵字第165 號為不起訴處分確定。又因施用第
    一級毒品案件，經本院以93年度訴字第436 號判決判處有期
    徒刑7 月確定，於94年5 月27日執行完畢。再因施用毒品案
    件，經本院以94年度毒聲字第307 號裁定送觀察、勒戒，執
    行後因認有繼續施用毒品傾向，經本院以94年度毒聲字第45
    4 號裁定送強制戒治，嗣因認無繼續戒治必要，於95年9 月
    6 日出戒治所，並由臺灣基隆地方法院檢察署檢察官以95年
    度戒毒偵字第31號為不起訴處分確定。另因詐欺案件，經本
    院以96年度基簡字第36號判決判處有期徒刑3 月確定，於96
    年6 月12日執行完畢。其復基於施用第一級毒品海洛因之犯
    意，於98年10月12日中午12時33分許為警採尿往前回溯4 日
    內之某時（起訴書誤載為為警採尿往前回溯24小時內之某時
    ），在不詳地點，以不詳方式，施用海洛因1 次。嗣因其係
    基隆市警察局第四分局列管之毒品人口，員警通知其到案接
    受採尿，其於98年10月12日中午12時33分許，至基隆市警察
    局第四分局安定派出所接受員警採尿，經送驗結果，呈嗎啡
    陽性反應，始為警查悉上情。
二、案經基隆市警察局第四分局報請臺灣基隆地方法院檢察署檢
    察官偵查起訴。
    理  由
一、證據能力之認定：
    本件以下所引用之證據，公訴人及被告乙○○於本案言詞辯
    論終結前，並未爭執其證據能力，本院審酌前開證據之作成
    或取得之狀況，並無非法或不當取證之情事，且亦無顯不可
    信之情況，復經本院於審判期日就上開證據依法進行調查、
    辯論，自應認均具有證據能力，合先敘明。
二、訊據被告固不否認有於98年10月12日中午12時33分許接受員
    警採尿等情，惟矢口否認有何施用海洛因犯行，辯稱：伊沒
    有吸食海洛因，伊曾在98年10月間去長庚醫院看病，也許是
    醫師開的藥物導致伊驗尿結果呈陽性反應，也有可能是伊與
    友人聚會時，朋友抽的菸摻有海洛因，伊不小心吸到二手菸
    ，或是朋友請伊抽的菸摻有海洛因，伊在不知情之下接觸到
    ，伊當時沒有覺得菸有問題云云。然而：
  (一)按經行政院衛生署認可之檢驗機構以氣相層析質譜儀分析法
    進行確認檢驗者，均不致產生偽陽性反應，亦未曾發現有偽
    陽性誤判之情形。而毒品施用後於尿液、血液中可檢出之最
    大時限，與施用劑量、施用頻率、施用方法、施用者飲水量
    多寡、個人體質、代謝情況、檢體收集時間點及所用檢測方
    法之靈敏度等因素有關，因個案而異。一般於尿液中可檢出
    之最大時限，海洛因為2 至4 天，此有行政院衛生署管制藥
    品管理局92年7 月23日管檢字第0920005609號函釋可稽。次
    按吸入煙毒或安非他命之二手菸，在文獻上雖尚無能否由尿
    液中檢驗出煙毒或安非他命反應之研究報告，然若非長時間
    與吸毒者直接相向，且存心大量吸入吸毒者所呼出之煙氣，
    以「二手菸」中可能存在之低劑量煙毒或安非他命，應不致
    在尿液中檢驗出煙毒或安非他命反應，此有法務部調查局82
    年8 月6 日（82）發技一字第4153號函可憑；又按若與吸食
    海洛因者同處一室，其吸入二手菸之影響程度，與空間大小
    、密閉性、吸入之濃度多寡及吸入時間長短等因素有關，且
    因個案而異，縱然吸入二手菸之尿液可檢出毒品反應，其濃
    度亦應遠低於施用者，亦有行政院衛生署管制藥品管理局93
    年7 月30日管檢字第0930007004號函可佐。
  (二)本案被告於98年10月12日中午12時33分許，至基隆市警察局
    第四分局安定派出所接受員警採尿（尿液檢體編號為Ｚ00000
    0000000 號），前開尿液經送請臺灣檢驗科技股份有限公司
    以氣相層析質譜儀法為確認檢驗結果，呈人體施用海洛因之
    代謝物即嗎啡陽性反應，其嗎啡閾值為459ng/ml，此有該公
    司出具之濫用藥物檢驗報告、基隆市警察局第四分局出具之
    列管毒品人口尿液檢體採集送驗紀錄表在卷足稽。前揭尿液
    既經行政院衛生署認可之檢驗機構以氣相層析質譜儀分析法
    進行確認檢驗，應可排除因偽陽性反應誤判之可能，且前述
    嗎啡閾值高於檢測單位據以判定係陽性反應之閾值300ng/ml
    ，可見其濃度非低，顯非因誤吸二手菸所導致，是被告辯稱
    可能係吸到二手菸云云，實無所據。被告雖又辯稱可能係朋
    友請伊抽的菸摻有海洛因，伊在不知情之下接觸到云云，然
    而，被告以往曾有施用海洛因之經驗，此為其所自承，則其
    對於海洛因進入人體後之感受知之甚詳，若係誤吸友人所提
    供摻有海洛因之香菸，又豈有渾然不知亦未查覺異狀之理，
    況其並未提出任何友人姓名供本院調查，是其上開辯解顯難
    採憑。
  (三)本院就被告前開用藥抗辯依職權函詢基隆長庚紀念醫院，該
    院亦表示：依病歷所載，被告曾於98年10月9 日至本院一般
    內科就醫，當時主訴夜夢、失眠，診斷為失眠、焦慮、人類
    免疫不全病毒感染，醫師當時所開予使用之藥物並未含有嗎
    啡之成分，病患使用醫師開立之處方藥物後，其尿液中亦不
    會檢出嗎啡之陽性反應等語，有長庚醫療財團法人基隆長庚
    紀念醫院99年2 月6 日（99）長庚院基法字第017 號函文存
    卷可憑（本院卷第33至34頁），是被告辯稱可能係服藥所致
    云云，顯屬無稽。
  (四)被告於98年10月12日中午12時33分許所採之尿液既檢出嗎啡
    陽性反應，參酌上開說明，堪認被告於前述為警採尿之時點
    往前回溯4 日內之某時，確有施用海洛因之犯行無誤，其上
    揭各項辯解，顯均屬臨訟卸責之詞，無從採信。
  (五)又被告有如事實欄所載因施用毒品經觀察、勒戒、強制戒治
    及起訴判處罪刑之前案紀錄，此觀卷附臺灣高等法院被告前
    案紀錄表及臺灣高等法院在監在押全國紀錄表即明，堪認被
    告之再犯率甚高，原實施之觀察、勒戒及強制戒治已無法收
    其實效，當無再施以觀察、勒戒及強制戒治之必要，檢察官
    據此提起本訴，於法核無違誤。綜上所述，本案事證明確，
    被告犯行足堪認定。
四、查海洛因係屬毒品危害防制條例第2 條第2 項第1 款所列之
    第一級毒品，故核被告所為，係犯毒品危害防制條例第10條
    第1 項之施用第一級毒品罪。被告施用前持有海洛因之低度
    行為，應為施用之高度行為所吸收，不另論罪。被告有如事
    實欄所載之有期徒刑執行完畢情形，有前述被告前案紀錄表
    足參，其於受有期徒刑執行完畢後5 年內，故意再犯本件有
    期徒刑以上之罪，為累犯，應依刑法第47條第1 項規定加重
    其刑。爰審酌被告曾經觀察、勒戒、強制戒治及起訴判處罪
    刑之處遇措施後，猶未能深切體認施用毒品對於自身健康之
    危害，足認其毒癮甚深，而有施以相當時期監禁處遇之必要
    ，其犯後雖以不實之辯詞否認犯行，然考量施用毒品係戕害
    個人身心健康之行為，實際上並未侵害他人權益，及其前科
    素行等一切情狀，認檢察官具體求處有期徒刑9 月，稍嫌過
    重，而量處如主文所示之刑，以資警惕。
據上論斷，應依刑事訴訟法第299 條第1 項前段，毒品危害防制
條例第10條第1 項，刑法第11條前段、第47條第1 項，判決如主
文。
本案經檢察官甲○○到庭執行職務。
中    華    民    國    99    年    3     月    23    日
                  刑事第二庭  審判長法  官  陳伯厚
                                    法  官  黃梅淑
                                    法  官  張婷妮
以上正本證明與原本無異。
如不服本判決應於收受送達後10日內向本院提出上訴書狀，並應
敘述具體理由；其未敘述上訴理由者，應於上訴期間屆滿後20日
內向本院補提理由書(均須按他造當事人之人數附繕本)「切勿逕
送上級法院」。
中    華    民    國    99    年    3     月    23    日
                                    書記官  簡羽勤
附錄本罪論罪法條：
毒品危害防制條例第10條第1項
施用第一級毒品者，處 6 月以上 5 年以下有期徒刑。

司法院資訊處製作；財團法人民間司法改革基金會備份。
